【裁判字號】    97,毒抗,650
【裁判日期】    970618
【裁判案由】    聲請觀察勒戒
【裁判全文】
臺灣高等法院臺中分院刑事裁定         97年度毒抗字第650號
抗  告  人
即  被  告  甲○○
                      國民
上列抗告人因違反毒品危害防制條例案件，經檢察官聲請觀察勒
戒，不服臺灣臺中地方法院97年度毒聲字第439號，中華民國97
年5月13日第一審裁定（聲請案號：臺灣臺中地方法院檢察署97
年度聲觀字第291號），提起抗告，本院裁定如下：
    主  文
抗告駁回。
    理  由
一、原裁定意旨略以：抗告人基於施用第一級毒品之犯意，於97
    年3月20日在其住處，施用第一級毒品海洛因，於同年3 月
    24日為警查獲，經採尿送驗，尿液檢驗結果呈第一級、第二
    級毒品之陽性反應，有中山醫藥大學附設醫院檢驗中心出具
    之尿液檢驗報告一紙附卷可稽，檢察官之聲請為有理由，抗
    告人應送勒戒處所觀察、勒戒等語。
二、抗告意旨略以：抗告人於97年3月24日晚間10時許遭警盤查
    而帶回分局驗尿，然抗告人本有意願戒除毒癮，同日已於中
    國醫藥學院自費以美沙冬替代療法治療毒癮。又抗告人母親
    日前發生車禍受傷，平日亦有糖尿病，急須抗告人予以照料
    ，爰依法提起抗告，請求撤銷原裁定，給予以美沙冬替代療
    法繼續自行治療之機會等語。
三、經查：
（一）按犯毒品危害防制條例第10條施用第一級、第二級毒品之
      罪者，檢察官應聲請法院裁定，令被告入勒戒處所觀察、
      勒戒，其期間不得逾2月。觀察、勒戒後，檢察官依據勒
      戒處所之陳報，認受觀察、勒戒人無繼續施用毒品傾向者
      ，應即釋放，並為不起訴之處分；認受觀察、勒戒人有繼
      續施用毒品傾向者，檢察官應聲請法院裁定令入戒治處所
      強制戒治，其期間為6個月以上，至無繼續強制戒治之必
      要為止，但最長不得逾1年。依前項規定為觀察、勒戒或
      強制戒治執行完畢釋放後，5年後再犯第10條之罪者，適
      用本條前2項之規定，同條例第20條定有明文。
（二）查抗告人基於施用第一級毒品之犯意，於97年3月20日在
      其臺中縣大里市○○街27之3號住處，施用第一級毒品海
      洛因，為警於同年3月24日在臺中縣大里市○○路與塗城
      路路口查獲，業據其於警詢時坦承不諱，復經警採尿送驗
      ，確呈毒品可待因、嗎啡（海洛因代謝物）之陽性反應，
      此有中山醫藥大學附設醫院檢驗科藥物檢測中心97年4月
      10日出具實驗編號：0000000號尿液檢驗報告一紙附卷可
      稽，核與抗告人於警詢時自白施用海洛因之情節相符，事
      證明確，足認抗告人確有於上開時間施用第一級毒品之犯
      行。
（三）抗告人雖未坦承另有於97年3月24日採尿前96小時內之某
      時，施用第二級毒品甲基安非他命之犯行，惟抗告人同次
      採尿送驗之上開檢驗報告結果，亦呈安非他命類藥物之陽
      性反應。按氣相層析質譜儀（GC/MS）檢驗法，為目前最
      常採用測試嫌疑人有無施用毒品之確認方法，在良好之操
      作條件下，以氣相層析質譜儀作藥物及其代謝產物之定性
      及定量分析，將可排除偽陽性之可能，幾乎不會有偽陽性
      反應產生，此有行政院國軍退除役官兵輔導委員會臺北榮
      民總醫院83年4月7日（83）北總內字第03059號函可資參
      照。又按常人如未施用毒品，其尿液中當無呈毒品藥物陽
      性反應，倘有施用者，約70%於24小時內自尿中排出，約
      90%於96小時自尿中排出，故推算施用時間距採尿時間最
      長可能不會超過4日，此經行政院衛生署藥物食品檢驗局
      91年2月8日（81）藥檢壹字第001156號函示甚明。準此，
      抗告人所採集之尿液，經以氣相層析質譜分析法檢驗結果
      ，既呈安非他命、甲基安非他命之陽性反應，足認抗告人
      於97年3月24日為警查獲採尿時往前回溯96小時內某時，
      確有施用第二級毒品安非他命之事實，則被告上開施用第
      二級毒品之犯行，亦堪以認定。
（四）抗告人雖以於中國醫藥大學附設醫院門診掛號自費以美沙
      冬替代療法治療毒癮，及其母親日前發生車禍受傷，平時
      亦有慢性疾病，須抗告人予以照料等語抗辯，惟觀察、勒
      戒處分，其立法意旨在於幫助施用毒品者戒除毒癮，避免
      其再次施用毒品之危險性，目的在藉由國家強制力幫助施
      用毒品者戒除對於毒品之身癮及心癮等，抗告人現階段縱
      已接受替代治療而未再施用毒品，但並非即代表已經戒除
      毒癮，尚難據為免除執行觀察、勒戒之依據，故仍有移送
      勒戒處所觀察、勒戒之必要。原審裁定將抗告人移送勒戒
      處所觀察、勒戒，本院核其認事用法並無不合，抗告意旨
      所辯，為無理由，應予駁回。
四、據上論結，應依刑事訴訟法第412條，裁定如主文。
中    華    民    國    97    年    6     月    18    日
            刑事第十庭    審判長法  官  林  照  明
                                法  官  郭  瑞  祥
                                法  官  林  欽  章
上列正本證明與原本無異。
不得再抗告。
                                書記官  許  哲  禎
中    華    民    國    97    年    6     月    20    日


司法院資訊處製作；財團法人民間司法改革基金會備份。
